【裁判字號】    89,訴,339
【裁判日期】    890930
【裁判案由】    強盜等
【裁判全文】
臺灣屏東地方法院刑事判決                          八十九年度訴字第三三九號
    公  訴  人  臺灣屏東地方法院檢察署檢察官
    被      告  丁○○
    指定辯護人  本院公設辯護人戊○○
右列被告因強盜等案件，經檢察官提起公訴（八十九年度偵字第一八八六號），本院
判決如左：
     主  文
丁○○意圖為自己不法所有，以強暴致使不能抗拒而取他人之物，處有期徒刑柒年貳
月。盜匪所得之現金新臺幣壹仟伍佰元，應發還被害人甲○○。
     事  實
一、丁○○於民國八十九年二月六日下午十一時許（起訴書誤載為七日），在甲○○
    屏東縣鹽埔鄉○○村○○路十六號住處，因不滿甲○○未允借款，竟意圖為自己
    不法之所有，並基於傷害甲○○身體之故意，持空酒瓶毆擊甲○○之頭部，致甲○○昏迷倒地，受有頭部外傷、腦震盪、耳朵裂傷及顏面多處挫擦傷等之傷害，
    丁○○並於甲○○不能抗拒之情況下，強劫甲○○所有置於客廳塑膠筒內之新臺
    幣（下同）一千五百元，得手後逃逸。
二、案經甲○○訴由屏東縣警察局里港分局報請臺灣屏東地方法院檢察署檢察官偵查
    起訴。
     理  由
一、訊據被告丁○○固坦承有於前揭時、地打傷告訴人甲○○之事實，惟矢口否認持
    酒瓶毆打告訴人及取走告訴人金錢之事實，辯稱：因告訴人喝酒後鬧伊，復不處
    理賭債帳目，伊遂徒手打告訴人下巴一拳而已，伊未向告訴人借錢，亦未取走告
    訴人任何金錢云云。經查：
（一）被告於前揭時、地，持酒瓶毆擊告訴人頭部，並取走金錢之事實，業據告訴人
      指訴歷歷，而告訴人所受之前揭傷害，復有同慶醫院出具之診斷證明書一紙可
      稽。證人洪憲章心智雖有未足，惟能理解週遭事物，可對話交談，亦當庭一再
      重覆指稱被告打告訴人並拿錢一節不移，以其不具心機，無考量各該當事人間
      利害關係之情觀之，諒係就客觀事實而為供證，堪可採信。另證人乙○○初於
      警訊時亦指證稱：被告向甲○○借錢未果，遂持空酒瓶毆擊告訴人頭部，隨即
      取走筒子內之金錢等情綦詳。嗣後證人乙○○屢經傳喚，拒不到庭，迨至八十
      九年八月十六日拘提到案時雖證稱：伊未見被告將錢拿走，伊在睡覺云云，然
      繼於同年月二十四日傳喚審理時，則復證述如警訊所言。查證人乙○○於本院
      八十九年八月十六日審理翻異前詞之時，並另供稱：「（被告為何打告訴人？
      ）我也不知道，我現在一時想不起來。」、「警訊是我自己所述的沒錯，是另
      外我不認識的那兩個人說的，我才會如此說。」、「（被告有無拿錢？）我不
      曉得，『但我沒有拿錢』。」、「我不清楚，我在睡覺。」等語（見審卷第三
      十頁暨背面），參以告訴人指陳證人乙○○畏事而不願出庭之情，足見證人乙○○深恐牽涉其中，是以拘提到案時之證詞避重就輕，顯無以為憑，應以其於
      警訊及嗣後傳喚到庭之證言可採。再者，被告初矢口否認有拿取告訴人金錢之
      事實，嗣改口先後供稱：伊是有從筒子裡面拿起錢，但是又放下去，最後並沒
      有拿走錢；是錢筒翻倒，伊是在撿錢，不是在拿錢云云，益見其辯詞閃爍，無
      可採信。而上開告訴人、證人洪憲章及乙○○供述之內容，互核亦無歧異，堪
      信屬實。
（二）訊據告訴人指稱：「他（指被告）說他沒有錢，拿兩千元來借我，我說我哪有
      錢，我一轉身就被打昏了，我昏了之後就被送醫，事後才知到錢不見了。錢是
      裝載一個透明的塑膠筒子裡面，從外面就可以看到筒子裡面有錢。」等語；證
      人乙○○則證稱「那天被告要向告訴人借錢，告訴人不借他，他就拿酒瓶打告
      訴人的後腦。」、「被告有從筒子裡面，抓了一把錢就走，從客廳就可看到筒
      子裡面有錢，被告在跟告訴人借錢時，應該就可以看到筒子裡面有錢。」、「
      我不知道被告是否不高興才打告訴人，但是被告打昏告訴人之後，就從桶子裡
      面拿走錢。」等語（俱見審卷第十三頁及第四一、四二頁）。綜據上開被告於
      持酒瓶毆擊告訴人前，即已見告訴人金錢所在，嗣告訴人倒地後，其未經尋搜
      ，迅即從客廳塑膠筒內取走現金一千五百元等客觀情事，足見被告乃預謀行事
      ，非於擊昏告訴人後，始另行起意，趁機取走告訴人財物。換言之，被告持酒
      瓶毆擊告訴人之傷害暴行，實乃為達其不法圖取告訴人財物之手段，而其施暴
      造成告訴人當場昏迷倒地不醒人事，亦顯達使告訴人不能抗拒之程度。又本件
      被告為劫取告訴人財物，既係另持酒瓶毆擊告訴人頭部，而非僅止於例如拉扯
      等一般抑制告訴人反抗之行為而已，堪認其具傷害告訴人身體之故意。至丙○○、顏六舜二人於案發當時，或酒醉，或睡覺，俱未目擊案發經過，所供案發
      後之現場狀況，均無礙本案事實之認定，本件事證明確，應予依法論科。
二、核被告所為，係犯懲治盜匪條例第五條第一項第一款之盜匪罪及刑法第二百七十
    七條第一項之傷害罪。所犯上開二罪間，有方法結果之牽連關係，應從較重之盜
    匪罪處斷。爰審酌被告犯罪之動機、目的、告訴人傷勢，否認犯行，未見悔意，
    姑念其素行良好，所得無多等一切情狀，量處如主文所示之刑。另被告盜匪所得
    之現金一千五百元，無證據證明業已費失無存，應依懲治盜匪條例第七條第一項
    規定諭知發還被害人甲○○。
據上論斷，應依刑事訴訟法第二百九十九條第一項前段，懲治盜匪條例第五條第一項
第一款、第七條第一項、第八條，刑法第二百七十七條第一項、第五十五條，罰金罰
鍰提高標準條例第一條前段，判決如主文。
本案經檢察官薛水生到庭執行職務。
中      華      民      國      八十九      年      九    月    三十    日
                                      臺灣屏東地方法院刑事第二庭
                                          法  官    蔡憲德
右正本證明與原本無異。
對於本判決如有不服應於收受送達後十日內向本院提出上訴書狀上訴於台灣高等法院
高雄分院並按他造當事人之人數附具繕本。
                                          書記官    林鴻仁
中      華      民      國      八十九      年      九     月    三十   日
日附錄本案論罪科刑法條
懲治盜匪條例第五條第一項第一款，刑法第二百七十七條第一項
刑法第二百七十七條
傷害人之身體或健康者，處三年以下有期徒刑、拘役或一千元以下罰金。
犯前項之罪因而致人於死者，處無期徒刑或七年以上有期徒刑，致重傷者，處三年
以上十年以下有期徒刑。


司法院資訊處製作；財團法人民間司法改革基金會備份。
